臺灣臺東地方法院刑事判決　　　　　　　　96年度易字第69號
聲　請　人　臺灣臺東地方法院檢察署檢察官
被　　　告　丁○○
　　　　　　　　　　(現於臺灣臺東戒治所戒治中)
上列被告因竊盜案件，經檢察官聲請簡易判決處刑 (95年度偵緝
字第247號)，本院臺東簡易庭認不宜以簡易判決處刑 (96年度東
簡字第10號)，移請本院依通常程序審理，判決如下：
    主  文
丁○○竊盜，累犯，處有期徒刑肆月，如易科罰金，以銀元參佰
元即新臺幣玖佰元折算壹日；又竊盜，累犯，處有期徒刑參月，
如易科罰金，以銀元參佰元即新臺幣玖佰元折算壹日；應執行有
期徒刑陸月，如易科罰金，以銀元參佰元即新臺幣玖佰元折算壹
日。
    事  實
一、丁○○前曾因違反麻醉藥品管理條例案件，經臺灣高等法院
    花蓮分院先後以83年度上易字第25號、83年度上訴字第196
    號判處有期徒刑6月、5年4月確定，再因妨害風化案件，經
    最高法院以83年度臺上字第117號判處有期徒刑1年6月確定
    ，上開3罪應執行有期徒刑6年10月; 另又因違反槍砲彈藥刀
    械管制條例案件，經臺灣高等法院花蓮分院以83年度上易字
    第123號判處拘役50日確定，接續執行後，於民國85年10月
    1日假釋出獄付保護管束，後因案撤銷假釋，應執行殘餘刑
    期3年11月14日，另因違反麻醉藥品管理條例案件，經本院
    以87年度易字第111號判處有期徒刑7月確定，再因轉讓第二
    級毒品案件，經臺灣高等法院花蓮分院以88年度上訴字第54
    號判處有期徒刑8月確定，接續執行後，於93年7月12日執行
    完畢，詎猶不知悔改，於93年10月中旬某日，見孫健安 (
    另案偵查中)騎乘車號PVK-618號，甲○○所有，於93年10月
    10日失竊之重型機車，搭載范秀鳳前往臺東縣臺東市○○路
    11 2號丁○○住處附近，因無汽油，將機車棄置在現場，並
    經范秀鳳 (起訴書誤載為魏秀鳳)告誡可能是贓車，仍基於
    意圖為自己不法所有之犯意，將該車牽往住處附近之龍眼樹
    下藏匿並據為己有，再打造新的機車鑰匙使用，嗣又為避免
    他人查覺，另基於意圖為自己所有之犯意，於94年年初某日
    ，以不明方式，將原機車之車牌拔下，埋在上開處所前之龍
    眼樹下，並竊取鄰居陳明賜 (已死亡)所有之PRO-018號車牌
    懸掛在上開機車上使用，於95年3月22日借予不知情之蔡政
    家騎乘，為警於是日9時35分許，在臺東縣臺11線177公里處
    查獲，始悉上情。
二、案經臺東縣警察局移請臺灣臺東地方法院檢察署檢察官偵查
    後聲請簡易判決處刑。
    理  由
一、按被告以外之人於審判外之言詞或書面陳述，除法律有規定
    者外，不得作為證據。又被告以外之人於審判外之陳述，經
    當事人於審判程序同意作為證據，法院審酌該言詞陳述或書
    面陳述作成時之情況，認為適當者，亦得為證據。當事人、
    代理人或辯護人於法院調查證據時，知有第159條第1項不得
    為證據之情形，而未於言詞辯論終結前聲明異議者，視為有
    前項之同意，刑事訴訟法第159條第1項及第159條之5分別定
    有明文。查被告丁○○對於證人甲○○、蔡政家等人於警詢
    中之陳述，在本院準備程序及審理中，就證據能力一節均表
    示無意見 (見本院卷第30頁)，且未於本案言語辯論終結前
    聲明異議，本院審酌上開證人於警詢中之陳述係其親身經歷
    之事實所為者，依其等陳述作成時之情況，並不無適當之情
    形，且在製作筆錄之際神智清楚，製作過程亦無強暴、脅迫
    等不法情事，筆錄製作完成後，尚提示筆錄供證人閱覽後始
    予簽名等情，已足徵證人陳述係出於自由意識下之陳述，自
    均得為證據，先予敘明。
二、訊據被告丁○○矢口否認有上揭竊盜之犯罪事實，辯稱: 范
    秀鳳騎去放在那邊，1個禮拜後，我才問說摩托車為什麼不
    騎走，范秀鳳就說放在那邊就好，那輛車是孫健安偷來的，
    叫我不要理那台機車，因為我的機車在94年過年時壞掉，我
    就把那台車拿來使用，車牌為什麼會換成鄰居的車牌，我不
    清楚云云，並請求傳喚丙○○到庭作證。經查:
(一)證人范秀鳳於偵查中證稱: 「 (問: 被告牽1台車號PVK-618
    號機車，上面懸掛他機車車牌，妳知道否?) 我知道，但我
    未碰那部車，孫建安騎過來的，騎到那裡沒油，我告訴被告
    ，被告牽去藏起來，孫建安未再過來。」、「 (問: 孫建安
    騎來時車牌就不符?) 我不清楚，我原來就在那裡，孫建安
    騎到那裡表示沒有油，並說那部車是贓車，我告訴被告是贓
    車。」、「 (問: 被告把車藏起來?) 我在建農路，告訴他
    是孫建安騎去的，後來被告告訴我，他把車子牽走，那天就
    牽走。」等語 (見偵卷第7頁至第8頁)，嗣又結證稱: 「 (
    孫建安告訴妳是贓車?) 他說車子就丟在那裡，車子也不是
    他的，我想是贓車。」等語 (見偵卷第21頁至第22頁)，核
    與被告於偵查中供承: 「 (問: 范秀鳳有告訴你是贓車?)
    當天沒有，我叫她牽走，范說可能是孫建安偷來的，最好不
    要騎。」、「 (問: 機車是何人騎去你那裡?) 范秀鳳和孫
    建安騎去的，當日騎去時我不在，范秀鳳告訴我，孫建安在
    鄰居處騎來的。」、「 (問: 范、孫2人有無說機車要交給
    你騎?) 沒有。」等語 (見偵緝卷第48頁至第49頁、第52頁
    至第53頁)相互參研，可認上開車號PVK-618號機車係孫建安
    搭載范秀鳳至臺東市○○路被告住處，因沒汽油，棄置該處
    ，范秀鳳曾告知被告該車係贓車，且孫、范2人並無意將該
    贓車交予被告騎乘等情，堪予採信。
(二)證人甲○○於警詢時證稱: 「於93年10月10日下午17時許，
    在臺東市○○路552巷17號住處前，失竊其所有車號PVK-618
    號重型機車，並於同年月15日向臺東縣警察局臺東分局馬蘭
    派出所報案。」等語 (見警卷第6頁)，核與卷附之車輛竊盜
    詳細資料查詢單 (見警卷第18頁)所載相符，是上開車號PVK
    -618號確屬甲○○所有失竊之贓車無疑。再證人蔡政家於警
    詢時亦證稱: 「車號PVK-618號 (不含車牌)，引擎號碼5CP-
    206227號，在95年3月22日早上8時30分向被告借的，不認識
    車主，機車鑰匙是被告交付的，借車出去吃早點買東西」等
    語 (見警卷第8頁至第9頁)，可認上開車號PVK-618號機車係
    甲○○於93年10月10日所失竊，由被告占有使用，於95年3
    月22日借予蔡政家騎乘時方為警查獲等情，應係事實。
(三)證人丙○○於本院審理時證稱: 「 (檢察官問: 剛剛在庭的
    被告，妳認識嗎?) 認識，他是丁○○。」、「 (檢察官問:
    妳跟他是什麼關係?) 高英花是他的同居女友。」、「 (檢
    察官問: 請審判長提示扣案之PVK-618號車牌，妳看過嗎?)
    是的，是我帶到偵查庭給檢察官的，是高英花跟我說埋在龍
    眼樹下，我去挖出來的。高英花跟丁○○吵架，因為摩托車
    不讓她騎，所以我才知道這回事。」、「 (檢察官問: 這台
    機車到底是誰在騎的?) 從頭到尾都是丁○○在騎的。是因
    為那天借給蔡政家他們出去，回來在路上臨檢才查到車子有
    問題。」、「 (檢察官問: 被告使用這台車多久了?) 我不
    知道，但是很久了。我是知道這部車是范秀鳳與孫健安騎到
    沒有油了，將車丟到被告那裡的。」、「 (檢察官問: 把車
    丟在被告那邊，換誰騎?) 全部都是被告在騎。」、「 (檢
    察官問: 被告騎那台機車何用?) 他騎車去偷鐵。」、「 (
    檢察官問: 被告現在用的那台車車牌不是你拿的這片，還是
    另外一片?) 他拿車牌掉換，是高英花告訴我說摩托車車牌
    他們是換來換去的。」、「 (被告問: 妳知道扣案的車子是
    不是我偷的?) 被告之前說是范秀鳳他們騎放在龍眼樹底下
    ，後來都是被告在騎的。」、「 (被告問: 孫健安與范秀鳳
    是不是當初我不認識，是你帶他們到我那邊，我才認識的?)
    在摩托車事情之前我有跟范秀鳳去被告家裡，後來被告就認
    識范秀鳳，後來范秀鳳就常常去被告家裡。」、「 (檢察官
    提示偵緝字第247號卷第50頁倒數第8行起之偵訊筆錄並問:
    是否有說車牌是被告拆下來的，再掛上報廢的車牌?) 我確
    實有這樣說。」等語 (見本院96年5月1日審判筆錄第3頁至
    第5頁)，核與證人在偵查車結證之證述相符 (見偵緝卷第50
    頁)，此外，復有扣案之車牌PVK-618號乙面在卷足憑 (見偵
    緝卷第58頁扣押物品清單)，是被告竊取鄰居陳明賜所有之
    PRO-018號車牌換掛在上開機車上，並將原PVK-618號車牌埋
    在建農路住處前龍眼樹下藏放之事實，堪以認定。
(四)被告於本院審理時亦自承: 車子鑰匙是我拿給蔡政家的，我
    有用舊的機車鑰匙騎那台車，後來鑰匙斷掉，我又去知本那
    邊的五金行重新打壹支等語 (見本院96年5月1日審判筆錄第
    8頁)，此外，復有贓物認領單 (見警卷第16頁)、機車照片2
    張 (見警卷第17頁)及扣案之機車鑰匙1支、PVK-618號車牌1
    面在卷可資佐證，足認被告上開辯解與事實不符，為不足採
    ，本案事證明確，被告犯行洵堪認定，應依法論科。
三、被告丁○○行為後，刑法已於94年2月2日修正公布，95年7
    月1日起施行。按行為後法律有變更者，適用行為時之法律
    ，但行為後之法律有利於行為人者，適用最有利於行為人之
    法律。修正後刑法第2條第1項定有明文。此條規定係規範行
    為後法律變更所生新舊法律比較適用之準據法，本身尚無新
    舊法比較之問題，於新法施行後，應一律適用新法第2條第1
    項之規定，為「從舊從輕」之比較，又以本次刑法修正之比
    較新舊法，應就罪刑有關之共犯、未遂犯、想像競合犯、牽
    連犯、連續犯、結合犯，以及累犯加重、自首減輕暨其他法
    定加減原因（如身分加減）與加減例等一切情形，綜其全部
    罪刑之結果而為比較，至於沒收等從刑，應附屬於主刑，除
    法律有特別規定者外，依主刑所適用之法律，最高法院95年
    5月23日著有95年度第8次刑事庭會議決議可資參照。經查：
(一)關於罰金刑最低數額修正部分：被告行為後，刑法施行法於
    95年6月14日修正，增訂第1條之1，明訂94年1月7日刑法修
    正施行後，刑法分則編所定罰金之貨幣單位為新臺幣。94年
    1月7日刑法修正時，刑法分則編未修正之條文定有罰金者，
    自94年1月7日刑法修正施行後，就其所定數額提高為30倍，
    但72年6月26日至94年1月7日新增或修正之條文，就其所定
    數額提高為3倍。惟因原本刑法條文罰金之單位為銀元，與
    新臺幣之折算比例為3比1，復因罰金罰鍰提高標準條例第1
    條之適用，罰金數額業已提高10倍，因而實際上所得科處罰
    金之總數，固未提高，惟刑法第33條第5款並經修正，罰金
    最低額由銀元1元以上，修正為新臺幣1,000元以上，以百元
    計算之。因之刑法分則條文中有罰金刑者，其罰金之最低額
    業經修正為新台幣1,000元以上，以修正前之規定有利被告
    ，本件被告所犯之刑法第320條第1項普通竊盜罪，其法定刑
    中有罰金刑之規定，自有上開刑法規定之適用，故應依刑法
    第2條第1項規定，適用被告行為時之刑法有關罰金刑之規定
    論處。
(二)刑法第47條累犯之規定雖有修正，惟因本件被告所犯為故意
    犯罪，故依修正前第47條或修正後第47條第1項規定，均構
    成累犯，對被告並無有利或不利之情形，參酌最高法院95年
    度第21次刑事庭會議決議意旨，自應適用裁判時法論之，無
    此較新舊法之問題。
(三)刑法第51條第5款亦經修正，提高多數有期徒刑合併應執行
    之刑不得逾30年。被告於裁判確定前犯數罪，且均係於本次
    刑法修正施行前犯之，而刑法第51條第5款關於「宣告多數
    有期徒刑者，於各刑中之最長期以上，各刑合併之刑期以下
    ，定其刑期。但不得逾20年」之規定，既經修正為「宣告多
    數有期徒刑者，於各刑中之最長期以上，各刑合併之刑期以
    下，定其刑期。但不得逾30年」，被告丁○○所犯2次竊盜
    罪，依刑法第51條第5款規定，亦有定執行刑規定之適用，
    比較新舊法之結果，修正後刑法並未較有利於被告，依刑法
    第2條第1項前段，仍應適用被告行為時即修正前刑法第51條
    第5款，定其應執行之刑。
(四)綜上比較結果，除累犯部分外，本案應適用被告行為時法即
    修正前刑法相關規定論處。
四、核被告意圖為自己不法之所有，而竊取他人之財物，所為係
    犯刑法第320條第1項普通竊盜罪。被告所犯上開竊取機車及
    車牌2罪間，犯意各別，行為互殊，應予分論併罰。又被告
    有犯罪事實欄所載之犯罪科刑執行情形，此有臺灣高等法院
    被告前案紀錄表在卷可按，於5年以內再故意犯本案有期徒
    刑以上之罪，為累犯，應依刑法第47條第1項規定加重其刑
    。爰審酌被告犯罪之動機、目的、手段、所生危害、及其生
    活狀況、品性、智識程度、犯罪後態度等一切情狀，量處如
    主文所示之刑，以資懲儆。再被告行為後，罰金罰鍰提高標
    準條例第2條業已刪除，而刑法第41條第1項前段易科罰金折
    算標準，已由修正前之銀元100元、200元、300元 (即新臺
    幣300元、600元、900元)折算1日修正為新臺幣1,000元、2,
    000元、3,000元折算1日，並刪除「因身體、教育、職業、
    家庭之關係或其他正當事由，執行顯有困難」之條件，因屬
    科刑規範事項變更，其折算標準為裁判時所應諭知，自有新
    舊法規定比較之必要，經比較新舊法結果，以被告行為時法
    較為有利於被告，應依刑法第2條第1項前段規定，適用被告
    行為時即修正前刑法第41條第1項前段規定，諭知易科罰金
    之折算標準。末查扣案之機車鑰匙1支，固被告所有，惟並
    非供犯罪所用之物，業據被告及證人蔡政家陳明在卷，核與
    沒收之要件不符，當無併予宣告沒收之必要，另車牌PVK-6
    18號1面，為被害人甲○○所有，自無庸為沒收之諭知，附
    此敘明。
五、據上論斷，應依刑事訴訟法第452條、第299條第1項前段，
    刑法第2條第1項前段、第320條第1項、(修正前)第51條第5
    款、第47條第1項、(修正前)第41條第1項前段，罰金罰鍰提
    高標準條例第1條前段、(修正前)第2條，判決如主文。
本案經檢察官乙○○到庭執行職務。
中　　華　　民　　國　　96　　年　　5　　月　　22　　日
                  刑事第二庭審判長法  官  李水源
                                  法  官  簡芳潔
                                  法  官  曾宗欽
以上正本證明與原本無異。
如不服本判決，應於判決送達後10日內向本院提出上訴狀（須附
繕本）。
「切勿逕送上級法院」
                                  書記官　沈茜庭
中　　華　　民　　國　　96　　年　　5　　月　　22　　日
附錄本案論罪科刑法條全文
刑法第320條
意圖為自己或第3人不法之所有，而竊取他人之動產者，為竊盜
罪，處5年以下有期徒刑、拘役或5百元以下罰金。
意圖為自己或第3人不法之利益，而竊佔他人之不動產者，依前
項之規定處斷。
前2項之未遂犯罰之。
